臺灣桃園地方法院民事判決
111年度訴字第1052號
原      告  鄢春生  


被      告  陳淑珍（即鄢桃生之繼承人）

            鄢鵬（即鄢桃生之繼承人）

            鄢瑩（原名鄢瀅，即鄢桃生之繼承人）

共      同
訴訟代理人  邱清銜律師
            游淑琄律師
上列當事人間請求給付買賣價金事件，本院於民國111年11月3日
辯論終結，判決如下：
    主  文
原告之訴駁回。
訴訟費用由原告負擔。
　　事實及理由
一、原告主張略以：原告與被告之被繼承人鄢桃生為兄弟關係，
    2人於民國100年2月22日就原告所有之「桃園市○○區○○段○○○
    段0地號土地（應有部分3/7）」（下稱系爭土地），合意以
    新臺幣（下同）175萬4,314元成立買賣契約，並於100年4月
    15日辦理上開土地過戶事宜，惟之後被繼承人
　　鄢桃生一直藉故拖延應支付之價金。因鄢桃生嗣於110年5月
    13日過世，其繼承人即被告3人均未辦理拋棄繼承，為此，
    原告依法訴請被告應連帶給付尚欠之買賣價金。並聲明：被
    告應連帶給付原告175萬4,314元，及自支付命令繕本送達翌
    日起至清償日止按週年利率5 ％計算之利息。
二、被告答辯略以：
　　原告所言實與事實不符，原告於鄢桃生生前從未為主張或請
　　求，卻驟然於大哥鄢桃生亡故後提出本件訴訟，已與常情相
　　違。依被告陳淑珍之印象，系爭土地原登記為原告所有，原
　　告與鄢桃生兩人為兄弟關係，共同經營其等父親遺留之海揚
　　葬儀社，於100年間似因原告欠債帳務問題，雙方合意原告
　　將系爭土地應有部分3/7無償贈與鄢桃生，爾後因原告在外
　　面尚有積欠債務，因而向鄢桃生請求借款並設定抵押權，嗣
　　後所借貸款項不足清償，就原告系爭土地之應有部分2/7又
　　再行出售予鄢桃生。是以，原告就系爭土地先於100年2月間
　　移轉3/7贈與予鄢桃生（實際上為抵償積欠經營海揚葬儀社
　　，帳務積欠鄢桃生之款項），當時原告並向國稅局申請贈與
　　稅免稅證明書，嗣於100年10月原告再將系爭土地應有部分
　　2/7向鄢桃生設定抵押借貸300萬元，雙方簽立不動產抵押借
　　款契約書暨抵押權設定契約書，於100年10月原告又將系爭
　　土地應有部分2/7出售予鄢桃生，鄢桃生亦確實支付前開借
　　貸款項300萬元暨買受應有部分3/7之買賣價金，並由鄢桃生
　　於000年00月00日匯入被告聯邦銀行中壢分行之帳戶內。是
　　原告之主張為無理由，爰聲明：原告之訴駁回。
三、經查，原告之胞兄鄢桃生於000年0月00日過世，被告則為鄢
    桃生之全體繼承人且均未拋棄繼承。又系爭土地（權利範圍
    1/1）原為原告所有，該地之應有部分3/7於100年2月22日辦
    理移轉登記予鄢桃生【下稱第一次移轉】，另該地應有部分
    2/7於100年10月21日復辦理移轉登記予鄢桃生【下稱第二次
    移轉】，而於鄢桃生過世後，鄢桃生就系爭土地合計應有部
    分5/7之權利乃登記於被告陳淑珍名下，上情業據原告提出
    其與鄢桃生辦理系爭土地3/7應有部分移轉登記之相關登記
    資料（支付命令卷第3-6頁）為憑，另據被告提出系爭土地
    「2/7應有部分」於100.10.11設定抵押權予鄢桃生、復於10
    0.10.21辦理該「2/7應有部分」所有權移轉登記予鄢桃生之
    設定契約與相關文件（本院卷第85-93頁）為憑，以上亦經
    本院調閱系爭土地之公務用登記謄本查核相符（本院卷第35
    -37頁），復為兩造所未爭執，足信屬實。
四、本院得心證之理由：
　　原告主張：鄢桃生於000年0月間向原告購買系爭土地應有部
    分3/7，原告已辦畢移轉登記（指第一次移轉），然鄢桃生
    迄今遲未依約支付買賣價金175萬4,314元，為此訴請鄢桃生
    之全體繼承人即被告連帶給付上開價金及遲延利息等語，則
    業據被告否認，並以前詞置辯。茲就本院之判斷，說明如下
    ：
　㈠按「當事人主張有利於己之事實者，就其事實有舉證之責任
    。」，民事訴訟法第277條前段定有明文。又按主張法律關
    係存在之當事人，須就該法律關係發生所須之特別要件，負
    舉證責任（參最高法院48年台上字第824號判例意旨)。如前
    所述，本件原告主張其與鄢桃生就系爭土地之第一次移轉（
    3/7應有部分）係成立買賣契約、且鄢桃生就買賣價金迄今
    未付等情，業據被告否認，則按諸舉證責任分配原則，應由
    原告就其與鄢桃生關於系爭土地第一次移轉（3/7應有部分
    ）係基於買賣契約關係之事實，負擔舉證之責。
　㈡經查，原告固提出其與鄢桃生辦理第一次移轉（3/7應有部分
    ）時之相關登記資料，顯示當初向地政機關辦理移轉登記時
    所勾選之登記原因為「買賣」，並附有買賣移轉契約書等為
    憑（見支付命令卷第3-6頁），惟查，依原告自行提出之上
    開文件末頁（支付命令卷第6頁背面），核與被告所提出被
    證一「財政部台灣省北區國稅局贈與稅免稅證明書」內容完
    全相同，上載：「贈與納稅義務人鄢春生（即原告）業於10
    0年3月2日申報贈與下列明細表中之各項財產。依法免納贈
    與稅，茲依遺產及贈與稅法第41條規定發給贈與稅免稅證明
    書。贈與日期：100年2月22日，受贈人：鄢桃生，贈與人：
    鄢春生，財產：…，系爭5地號土地、持分3/7。」（見本院
    卷第83頁，同支付命令卷第6頁背面）。據上，被告所稱：
    當初原告之系爭土地（3/7應有部分）於100年2月第一次移
    轉予鄢桃生，係約定贈與，實際上係為抵償經營海揚葬儀社
    帳務上積欠鄢桃生之款項，當時原告並向國稅局申請贈與稅
    免稅證明書等情，顯非虛構，應屬有據。
　㈢對此，原告雖稱：系爭土地於100年2月間移轉登記3/7（第一
    次移轉）予鄢桃生時，是由鄢桃生自己去辦理的，鄢桃生怎
    麼辦的我不清楚，鄢桃生只有叫我把印鑑證明及相關證明文
    件給他，這件是買賣，我有跟鄢桃生催討價金，鄢桃生說他
    會處理，但一直沒有處理，我都是口頭向鄢桃生催討，因為
    兄弟都是互信等語（參本院卷第100頁筆錄），惟依前所述
    ，原告嗣於100年10月間又將系爭土地移轉2/7予鄢桃生（即
    第二次移轉），且此次並有先辦理系爭土地之設定抵押權登
    記予鄢桃生，嗣後再辦理土地2/7所有權移轉登記（抵押權
    設定登記日為111.10.11，2/7所有權移轉登記日為111.10.2
    1，詳見本院卷第85-91、105頁之抵押借款契約書、抵押權
    設定契約書、不動產買賣契約書等），並有鄢桃生於100.10
    .11匯款300萬元【即抵押借款契約所載之借款金額】、45萬
    元及於100.10.20匯款75萬6千元【45萬元+75萬6千元＝120萬
    6千元，此即鄢桃生與原告就持分2/7土地買賣契約所載之買
    賣總價金】予原告之原告聯邦銀行存摺明細在卷可證（本院
    卷第93頁之被證4），衡情若鄢桃生就100年2月間向原告購
    買系爭土地持分之價金尚未給付，原告豈有願意再將系爭土
    地其他持分仍繼續出售並辦理移轉（即第二次移轉）登記予
    鄢桃生之理？是原告前揭所辯，已難憑採。
　㈣至原告另稱：我有簽立鈞院卷105頁關於2/7持分之不動產買
    賣契約，但鄢桃生沒有匯款給我。聯邦銀行的帳戶是我的，
    當初第二筆買賣（指第二次移轉）時，鄢桃生說要過戶到他
    名下，鄢桃生拿我的聯邦銀行存摺，把錢存進去，因為系爭
    土地是我的名字，鄢桃生說要做買賣要做金流，因為怕被查
    ，實際上是假買賣等語（本院卷第102頁筆錄），惟查，原
    告就其主張「關於系爭土地之第二筆買賣（指第二次移轉）
    係假買賣，係為做金流」一情，並無法舉證以實其說，且原
    告此項主張亦核與卷附之相關買賣契約、聯邦銀行存摺等文
    件內容均不相符，是本院自亦難憑採。
　㈤據上，原告主張：其與鄢桃生於000年0月00日就系爭土地（
    應有部分3/7）之第一次移轉係基於買賣契約，然鄢桃生迄
    依約未支付買賣價金一節，尚屬無據，則原告據此請求鄢桃
    生之全體繼承人即被告連帶給付上開價金及利息，亦屬無據
    而不足憑採。
五、綜上所述，原告依據買賣契約及繼承之法律關係，請求被告
　　即鄢桃生之全體繼承人連帶給付原告尚欠之買賣價金175萬
　　4,314元及法定遲延利息，為無理由，應予駁回。
六、本件事證已明，兩造其餘陳述及所提證據，經本院斟酌後認
    均不足以影響判決之結果，爰不另逐一論述。
七、訴訟費用之負擔：民事訴訟法第78條。
中　　華　　民　　國　　111 　年　　11　　月　　30　　日
                        民事第二庭    法　官　周玉羣
以上正本係照原本作成
如對本判決上訴，須於判決送達後20日內向本院提出上訴狀。如
委任律師提起上訴者，應一併繳納上訴審裁判費。
中　　華　　民　　國　　111 　年　　11　　月　　30　　日
                                      書記官　蕭尹吟